【裁判字號】    96,訴,2788
【裁判日期】    970630
【裁判案由】    侵權行為損害賠償
【裁判全文】
臺灣板橋地方法院民事判決              96年度訴字第2788號
原      告    丁○○
法定代理人    丙○○
兼法定代理人  戊○○
上二人共同
訴訟代理人    許中銘律師
被      告  乙○○
            中利交通有限公司
法定代理人  甲○○
上列當事人間請求侵權行為損害賠償事件，經本院刑事庭移送前
來（附民案號：96年度交附民字第46號，刑事案號：96年度交易
字第67號），本院於中華民國97年6 月25日言詞辯論終結，判決
如下：
    主  文
被告應連帶給付原告丁○○新臺幣壹拾參萬參仟玖佰肆拾伍元、
原告戊○○新臺幣肆萬伍仟捌佰壹拾元，及均自民國九十六年三
月十日起至清償日止，按年息百分之五計算之利息。
原告其餘之訴駁回。
訴訟費用由被告連帶負擔四分之一，餘由原告負擔。
本判決第一項均得假執行；但被告如以新臺幣壹拾參萬參仟玖佰
肆拾伍元、新臺幣肆萬伍仟捌佰壹拾元分別為原告丁○○、戊○○預供擔保，或將請求標的物提存，得免為假執行。
原告其餘假執行之聲請駁回。
    事實及理由
一、程序方面：
    本件被告經合法通知，均未於最後言詞辯論期日到場，核無
    民事訴訟法第386 條所列各款情形，爰依原告聲請，由其一
    造辯論而為判決。
二、原告起訴主張：被告乙○○係營業小客車司機，平時以駕駛
    營業小客車為業，於民國95年11月16日上午7 時20分許，駕
    駛車號356-CZ號營業小客車，沿臺北縣三峽鎮○○路98巷行
    駛欲直行進入同路222 巷，行至該路98巷與222 巷交岔口時
    ，適有原告戊○○騎乘RZH-356 號輕型機車搭載其女即原告
    丁○○，沿臺北縣三峽鎮○○路222 巷行駛欲直行進入同路
    98 巷 ，而駛至該路口。被告乙○○本應注意車輛行至無號
    誌之交岔路口，同為直行車者，左方車應暫停讓右方車先行
    ，而當時為日間、視線良好，客觀上並無不能注意之情事，
    於見原告戊○○所騎乘之輕型機車自其右方直行駛入該路口
    ，竟未暫停讓原告戊○○先行，仍貿然直行，致被告乙○○
    所駕駛之上開營業小客車前保險桿撞及原告戊○○所騎乘之
    機車左側車身腳踏板處，原告戊○○因而受有左肘、左踝及
    右肩背、腰部挫傷、筋膜炎之傷害；原告丁○○則受有左脛
    骨骨折併移位之傷害。被告乙○○所涉業務過失傷害之犯行
    ，業經臺灣板橋地方法院檢察署檢察官提起公訴，並由本院
    以96 年 度交易字第67號刑事判決判處有期徒刑6 月減為有
    期徒刑3 月，且經臺灣高等法院駁回被告乙○○之上訴後而
    告確定，原告丁○○、戊○○自得請求被告乙○○賠償因此
    所受之損害。而被告中利交通有限公司係為被告乙○○之僱
    用人，對受僱人因執行職務，不法侵害原告之權利，依法亦
    應與受僱人即被告乙○○負連帶損害賠償責任。又原告丁○○因本件車禍受有醫療費用新臺幣（下同）40,079元（包含
    已支出13 ,361 元及將來應支出26,718元）、看護費用90,0
    00元（請求3 個月，每月以30,000元計算）及精神慰撫金20
    0,000 元，合計330,079 元；原告戊○○受有醫療費用17,5
    84元（包含已支出10,550元及將來應支出7,034 元）、看護
    費用60,000元（請求2 個月，每月以30,000元計算）及精神
    慰撫金150, 000元，合計227,584 元。為此，爰依民法第18
    4 條第1 項前段、第188 條第1 項前段、第193 條第1 項、
    第195 條第1 項之規定，提起本件訴訟等語，並聲明求為判
    決：(一)被告應連帶賠償原告丁○○330,079 元、原告戊○○
    227,584 元，及均自起訴狀繕本送達翌日起至清償日止，按
    年息5 ％計算之利息。(二)均願以現金或財團法人法律扶助基
    金會臺北分會出具之保證書供擔保後，請准宣告假執行。
三、被告均未於最後言詞辯論期日到場，惟據其以前到庭所為陳
    述，略以：就原告所主張之侵權行為事實並無意見，且願意
    賠償原告已支出之醫療費用13,3 61 元、10,550元，然仍以
    本件車禍之發生原告方面亦有過失，且原告請求之精神慰撫
    金過高，請求之看護費用及將來醫療費用均未提出證據以資
    證明，不同意賠償等語，資為抗辯，並聲明求為判決：原告
    之訴及假執行之聲請均駁回，如受不利判決，願供擔保請准
    宣告免為假執行。
四、原告主張被告乙○○於95年11月16日上午7 時20分許，駕駛
    車號356-CZ號營業小客車，沿臺北縣三峽鎮○○路98巷行駛
    欲直行進入同路222 巷，行至該路98巷與222 巷交岔口時，
    因疏未注意，而未讓在其右方，騎乘車牌RZH-356 號輕型機
    車，後搭載原告丁○○，沿臺北縣三峽鎮○○路222 巷行駛
    欲直行進入同路98巷之原告戊○○先行，仍貿然直行，致被
    告乙○○所駕駛之上開營業小客車前保險桿撞及原告戊○○
    所騎乘之機車左側車身腳踏板處，原告戊○○、丁○○因此
    分別受有左肘、左踝及右肩背、腰部挫傷、筋膜炎；左脛骨
    骨折併移位等傷害。被告乙○○就本件車禍之發生有過失，
    且其所涉之業務過失傷害犯行，業由本院以96年度交易字第
    67號刑事判決判處有期徒刑6 月減為有期徒刑3 月，經臺灣
    高等法院駁回被告乙○○之上訴後已告確定，以及被告中利
    交通有限公司乃係被告乙○○之僱用人之事實，業據原告提
    出與所述相符之道路交通事故現場圖1 紙、現場照片2 幀、
    車號356-CZ號營業小客車照片1 幀在卷為證，並經本院依職
    權調取本院96年度交易字第67號過失傷害案件之刑事偵審案
    卷查明屬實，且為被告所均不爭執（見本院卷第20頁），自
    堪信為真實。
五、按「車輛行至無號誌或號誌故障而無交通指揮人員指揮之交
    岔路口，支線道車應暫停讓幹線道車先行。未劃分幹、支線
    或同為幹線道或支線道者，轉彎車應暫停讓直行車先行；如
    同為直行車或轉彎車者，左方車應暫停讓右方車先行。」，
    道路交通安全規則第102 條第1 項第2 款定有明文。被告乙○○為營業小客車司機，平時即以駕駛營業小客車為業，為
    從事駕駛業務之人，對於上開規定自應知悉。是被告乙○○
    駕車行經本件車禍之肇事地點，欲直行進入臺北縣三崍鎮○○路98巷，即應暫停讓由右方直行亦駛入該路口之原告戊○○所騎乘之上開輕型機車先行，而依當時之客觀情形，係屬
    日間自然光線，且視距良好，亦無不能注意之情事，詎被告
    乙○○竟未暫停讓原告戊○○先行以致肇事，則被告乙○○
    就本件車禍之發生確有過失乙節實甚明顯，且被告乙○○就
    此亦不否認（見本院卷第20頁），則被告乙○○自應負過失
    責任。
六、次按因故意或過失，不法侵害他人之權利者，負損害賠償責
    任；受僱人因執行職務，不法侵害他人之權利者，由僱用人
    與行為人連帶負損害賠償責任，民法第184 條第1 項前段、
    第188 條第1 項前段分別定有明文。又不法侵害他人之身體
    或健康者，對於被害人因此喪失或減少勞動能力或增加生活
    上之需要時，應負損害賠償責任；不法侵害他人之身體、健
    康、名譽、自由、信用、隱私、貞操，或不法侵害其他人格
    法益而情節重大者，被害人雖非財產上之損害，亦得請求賠
    償相當之金額，民法第193 條第1 項、第195 條第1 項前段
    亦分別有明文可參。本件被告乙○○因駕車過失，不法侵害
    原告之權利，應負過失責任，且被告中利交通有限公司係被
    告乙○○之僱用人等情，既經認定，已如上述，則被告自應
    就原告因本件車禍所受損害連帶負責賠償。茲將原告得請求
    賠償之金額分述如下：
  (一)醫藥費用：
  (1)原告丁○○主張其因本件車禍，已支出醫療費用13,361元之
    事實，業據其提出營養食品收據1 紙、醫療用品統一發票4
    紙及財團法人恩主公醫院收據13紙（以上均影本）為證（見
    附民卷第8 頁至第12頁），且為被告所均不爭執（見本院卷
    第35頁），並同意如數給付，自堪信為真，被告應如數給付
    。至原告丁○○另主張其因本件車禍，現骨折尚未痊癒，預
    計將來尚須6 個月時間復健，以前開已支出3 個月之醫療費
    用共計13,361元，每月平均支出4,453 元計算，預計將來尚
    應支出之醫療費用為26,718元云云，則為被告所否認，而經
    本院依職權向財團法人恩主公醫院查明將來預估尚須支出醫
    療費用約為若干（請區分申請健保給付及自行負擔部分）？
    ，惟該院對此並未表示意見，僅檢附95年11月16日至96年3
    月14日之醫療費用收據共11件到院（見本院卷第80頁至第90
    頁），可知自原告所提出已支出醫療費用最後1 次即96年2
    月8 日後，原告丁○○僅於96年3 月14日曾到院門診治療，
    其後並無任何之診療記錄，且原告丁○○亦未提出其他證據
    證明須6 個月時間進行復健，致尚需支出將來醫療費用達26
    ,718 元 ，故本院因認原告丁○○所請求將來應支出之醫療
    費用，除上開96年3 月14日已支出之門診治療費用390 元部
    分應予准許外，其餘所請則尚屬無據，礙難准許。
  (2)原告戊○○主張其因本件車禍，已支出醫療費用10,550元之
    事實，業據其提出慈恩中醫診所看診收據影本4 紙為證（見
    附民卷第13頁至第14頁），且為被告所不爭執（見本院卷第
    35頁），並同意如數給付，自堪信為真實，應予准許。至原
    告戊○○復主張其因本件車禍，現尚未痊癒，預計將來尚須
    2 個月時間復健，以前開已支出3 個月之醫療費用共計10,5
    50元，每月平均支出3,516 元計算，預計將來應支出之醫療
    費用為7,034 元云云，則為被告所否認，而經本院依職權向
    慈恩中醫診所查明將來預估尚須支出醫療費用約為若干（請
    區分申請健保給付及自行負擔部分），經該診所函覆：「左
    肘. 左踝及右肩背. 腰部挫傷，筋膜炎；共計3 次，不宜提
    重及走遠路，多休息、飲食需遵照醫囑，仍需持續接受治療
    ，不須另請看護。」乙情，有慈恩中醫診所診斷證明書1 紙
    附卷可稽（見本院卷第54頁），足徵原告戊○○主張所受傷
    勢仍需持續接受治療等語，應屬可採。又依慈恩中醫診所檢
    附之看診收據暨明細表所示，原告戊○○於所提出已支出醫
    療費用最後1 次即96年2 月26日後，自96年2 月27日起迄今
    ，期間共經門診治療24次，前20次每次費用50元，最後4 次
    每次費用100 元，總計支出之醫療費用為1,400 元。此外，
    原告戊○○復未提出其他證據證明尚需支出之將來醫療費用
    達7,034 元，故本院因認原告戊○○所請求將來應支出之醫
    療費用，除上開已支出之門診治療費用1400元部分應予准許
    外，其餘所請則尚屬無據，難以准許。
  (二)看護費用：
  (1)原告丁○○主張其因本件車禍受傷，自事發日起3 個月內，
    因骨折不能自由行動，生活起居均須仰賴親人照顧，以每月
    30,000元之看護費用計算，共須支出90,000元之看護費用云
    云，為被告所否認，而經本院依職權向財團法人恩主公醫院
    查明原告丁○○住院及出院期間有無僱請看護之必要？其期
    間約各為若干？看護費用如何計算？經該院函覆：「病人有
    脛骨骨折併移位，給予手術固定；因病人年紀小且上石膏，
    需專人照顧95.11.20～96.1.27 」乙節，有該院97年4 月3
    日（97）恩醫事字第0441號函附卷可參（見本院卷第91頁）
    。是依上揭函文內容觀之，足認原告丁○○主張自95年11月
    20日起至96年1 月27日止，其日常生活尚需他人協助、照護
    等語，並非無據；又前開期間內，原告既實際有看護之需要
    ，縱未另外僱請看護，該看護工作自係由其親屬實際擔任，
    而此項親屬看護之恩惠，尚不能加惠於被告，故原告丁○○
    雖未於上開期間內另外僱請看護，仍得請求該段期間全部看
    護費用之損害（最高法院86年度台上字第2005號、89年度台
    上字第1749號判決意旨參照）。此外，原告丁○○主張每月
    看護費用應以3,000 元計算，衡之一般看護之收費行情，並
    無過當，亦應准許。故原告得請求之看護費用為自95年11月
    20日起至96年1 月27日止，共計69日，以每日1,000 元計算
    ，共計69,000元；逾此範圍之請求，則不應准許。
  (2)原告戊○○主張其因本件車禍受傷，自事發日起2 個月內，
    因腰部挫傷、筋膜炎致不能自由行動，生活起居均須仰賴親
    人照顧，以每月30,000元計算，共須支出60,000元看護費用
    云云，亦為被告所否認，而經本院依職權向慈恩中醫診所查
    明原告戊○○之傷勢有無僱請看護之必要？其期間約各為若
    干？看護費用如何計算？經該診所函覆：「不宜提重及走遠
    路，多休息，飲食需遵照醫囑，仍需持續接受治療，不須另
    請看護。」乙情，有該診所檢附之診斷證明書附卷可參（見
    本院卷第54頁）。是依上開診斷證明書所載，可知原告戊○○並無僱請看護之必要，其請求看護費用60,000元云云，核
    屬無據，應予駁回。
  (三)精神慰撫金：
    查原告丁○○因被告乙○○不法侵害其身體、健康，痛苦莫
    名，又因不能按時到校上課，致學業成績滑落，心情大受影
    響；而原告戊○○因遭被告乙○○駕車撞擊，受有身體、健
    康之損害，除家務不能自理外，尚須往返醫療院所，造成困
    擾，均堪認渠等精神上確實受有相當之痛苦。是原告分別請
    求被告連帶賠償渠等精神慰撫金等語，係屬有據，應予准許
    。茲本院斟酌兩造之身分、地位即原告丁○○為86年7 月4
    日生，仍在學就讀中，名下無任何財產；原告戊○○之最高
    學歷為二專畢業，受僱於裕貞紡織工業有限公司，年收入約
    為280,728 元，名下有土地、房屋各1 筆，家庭經濟狀況勉
    強可維持；被告乙○○之最高學歷為高工肄業、原係受僱於
    被告中利交通有限公司，為職業駕駛，名下無任何財產，家
    庭經濟狀況勉強可維持；被告中利交通有限公司，名下財產
    登記有汽車18部等情，除有偵查卷之調查筆錄可按外，並業
    經本院依職權調取兩造稅務電子閘門財產所得調件明細表附
    卷可參（見本院卷第41頁至第49頁）以及審酌被告侵害程度
    、事發之經過與緣由、原告亦與有過失（詳後述）等一切情
    狀，認原告丁○○、戊○○各得請求之精神慰撫金分別以10
    0,000 元、50,000元為公允，逾此部分之請求，則屬無據，
    應予駁回。
  (四)綜上，原告丁○○因本件車禍共計受有182,751 元之損害【
    計算式：（13,361元＋390 元）＋69,000元＋100,000 元＝
    182,751 元】；原告戊○○因本件車禍共計受有61,950元之
    損害【計算式：（10,550元＋1,400 元）＋50,000元＝61,9
    5 0 元】。
七、被告另抗辯本件車禍之發生原告亦有過失等語。按損害之發
    生或擴大，被害人與有過失者，法院得減輕賠償金額，或免
    除之，民法第217 條第1 項定有明文，且上開規定依同法條
    第3 項規定，於被害人之代理人或使用人與有過失者，並準
    用之。又汽車行駛時，駕駛人應注意車前狀況，並隨時採取
    必要之安全措施，道路交通安全規則第94條第3 項亦定有明
    文可參。查原告騎乘車號RZH-356 號輕型機車行經本件車禍
    發生地點，應注意車前狀況，並隨時採取必要安全措施，且
    當時亦無不能注意之情形，猶疏未注意，貿然直行，致被告
    乙○○所駕駛之上開營業小客車前保險桿撞及原告戊○○所
    騎乘之機車左側車身腳踏板處，導致本件車禍之發生，則原
    告戊○○就本件車禍之發生亦確有過失甚明，此並業經臺灣
    省臺北縣區車輛行車事故鑑定委員會認定在案，有鑑定意見
    書1 份附於本院96年度交易字第67號刑事卷內可參，是被告
    抗辯原告亦與有過失等語即屬可採。茲本院斟酌兩造之過失
    情形，即被告乙○○駕駛營業小客車，行經無號誌交岔路口
    ，左方車未讓右方車先行，為肇事主因，過失程度較重，而
    原告戊○○雨天騎乘輕型機車，行經無號誌交岔路口，未注
    意車前狀況，為肇事次因，其過失程度較被告乙○○為輕，
    認原告戊○○應僅有十分之二之過失責任，故應減輕被告乙○○十分之二之過失責任。即被告就原告丁○○、戊○○所
    受之前揭損害，應賠償之金額為146,201 元、49,560元（元
    以下四捨五入）。
八、又，保險人依本法規定所為之保險給付，視為被保險人損害
    賠償金額之一部分；被保險人受賠償請求時，得扣除之，強
    制汽車責任保險法第32條定有明文。查原告丁○○、戊○○
    已自強制汽車責任保險人處獲得保險理賠12,256元、3,750
    元之事實，業據原告自承在卷（見本院卷第100 頁），且被
    告對此亦未有所爭執，揆諸前揭規定，該金額自應於上開原
    告得請求之金額中予以扣除。準此，原告丁○○得請求之金
    額為133,945 元【計算式：（146,201 元－12,256元）＝13
    3,945 元】；原告戊○○得請求之金額為45,810元【計算式
    ：（49,560元－3,750 元）＝45,810元】。
九、從而，原告依據侵權行為法律關係，請求被告分別連帶賠償
    133,945 元、45,810元，及均自起訴狀繕本送達翌日即96年
    3 月10日起至清償日止，按年息5 ％計算之利息，為有理由
    ，應予准許；逾此部分之請求，則為無理由，應予駁回。
十、本件原告勝訴部分係屬所命給付之金額未逾500,000 元者，
    應依職權宣告假執行，惟被告亦陳明願供擔保，請准宣告免
    為假執行，就原告勝訴部分，於法並無不合，爰酌定相當之
    擔保金額准許之。至原告敗訴部分，其假執行之聲請既已失
    所附麗，應併予駁回。
十一、結論：本件原告之訴為一部有理由，一部無理由，依民事
      訴訟法第385 條第1 項前段、第79條、第85條第1 項前段
      、第85條第2 項、第389 條第1 項第5 款、第390 條、第
      392 條，判決如主文。
中    華    民    國    97    年    6     月    30    日
                  民事第一庭法  官  黃若美
以上正本係照原本作成
如對本判決上訴，須於判決送達後20日內向本院提出上訴狀
中    華    民    國    97    年    6     月    30    日
                            書記官  洪惠玲


司法院資訊處製作；財團法人民間司法改革基金會備份。
